臺灣高等法院高雄分院民事判決　九十一年度再字第四八號
　　再審原告　丁○○
　　再審被告　乙○○
　　　　　　　戊○○○
　　　　　　　丙○○
　　　　　　　甲○○○
右當事人間請求損害賠償事件，再審原告對於中華民國九十一年四月十日本院九十一
年度家上易字第一號確定判決提起再審之訴，本院判決如左：
　    主    文
再審之訴駁回。
再審訴訟費用由再審原告負擔。
      事　　　實
甲、再審原告方面：
一、聲明：求為判決：
　(一)台灣高雄地方法院九十年度家訴字第八三號及本院九十一年度家上易字第一號確
　　定判決關於再審原告敗訴部分廢棄。
　(二)右廢棄部分，再審被告之訴及假執行之聲請均駁回。
　(三)再審前第一、二審及再審訴訟費用均由再審被告負擔
二、陳述：
　(一)兩造協議在民國八十六年初辦理過戶時，曾偕同至簡永昌代書事務所由簡華惠代
　　書代辦過戶手續，經代書認為證件已齊全並蓋用印章。嗣代書再告知再審原告需
　　補用印章，而再審原告認造兩間之債務尚有糾紛，再審被告乃於八十六年二月二
　　十六日向甲仙鄉調解委員會聲請調解，請求移轉系爭東大邱園段七七之三號土地
　　，經調解不成立，此有調解筆錄及調解委員林萬德、鄭國雄可證。本件既經調解
　　不成立，且再審原告並未再至代書處補用印章，何以仍能移轉登記，再審原告亦
　　百思不解。而上開甲仙鄉調解委員會之調解筆錄業於前審中提出，原確定判決卻
　　漏未審酌，亦未於理由中說明何以不足為再審原告有利之認定，應有足以影響判
　　決之重要證物漏未斟酌之事由，爰依民事訴訟法第四百九十七條規定，提起本件
　　再審之訴。
乙、再審被告方面：
    本件未經言詞辯論，再審被告亦未提出書狀作何任何聲明及陳述。
丙、本院依職權調取本院九十一年度家上易字第一號損害賠償事件全卷。
      理      由
一、再審原告起訴主張：本件原確定判決就其提出之調解筆錄未為審酌，而依該筆錄
    可證明其並無同意移轉登記，則原確定判決認定其已同意移轉登記，並認再審被
    告得以所有人資格請求賠償，即有民事訴訟法第四百九十七條規定「就足影響判
    決之重要證物漏未斟酌」之再審事由，爰請求廢棄原確定判決等語。
二、按民事訴訟法第四百九十七條所稱之「就足影響於判決之重要證物漏未斟酌」之
    再審事由，係指足以影響判決基礎之重要證物，雖在前訴訟程序已經提出，然未
    經確定判決加以斟酌者而言。故該所據為再審事由之證物，必須在前訴訟程序中
    業已提出，且其證據證明力足以動搖原確定判決之基礎者，始足當之，若在原確
    定判決理由中已說明其為不必要之證據，或已說明經調查之結果，並不能為有利
    再審原告之判斷者，自不得以之作為再審事由。
三、經查，本件再審原告所提出之甲仙鄉調解委員會調解筆錄，係欲證明兩造間於調
    解時因意見不一致而未能達成協議，再審原告當無同意移轉系爭土地與再審被告
    之可能，再審被告顯係以詐騙之手段取得系爭土地之所有權，並進而認定其既仍
    為系爭土地之所有人，縱有鋸斷原種植之芒樹改種香蕉樹苗之情事，再審被告
    之請求賠償，亦無理由。然查，本件再審被告係主張其為系爭土地之所有人，再
    審原告擅將土地上之芒樹鋸斷，損害其權利，而請求賠償，則爭執之重點應在
    於再審被告是否為系爭土地之所有人。又再審被告係基於與再審原告間之協議，
    並經由再審原告之同意，由簡華惠代書代辦移轉登記手續等情，業經證人簡華惠
    於前訴訟程序中證述明確，且再原審原告亦自陳其並未阻止辦理系爭土地之過戶
    等語，則原確定判決認再審被告取得系爭土地之所有權係經再審原告之同意，而
    得以所有人資格請求損害賠償，即無違誤。至再審原告所稱兩造間於調解時意見
    不一致之債務糾紛，係指再審被告雖已代償再審原告積欠農會之貸款，但並未另
    給付五萬元，尚不能辦理過戶，但辦理過戶係經再審原告之同意，業如前述，則
    再審被告是否尚應再給付五萬元，與能否辦理過戶，即無必然之關連，故再審原
    告以調解不成立之調解筆錄為據，認經斟酌結果，可影響判決認定再審被告已取
    得所有權之基礎，即難採信，況原確定判決就此部分，亦於理由中敘明「上訴人
    （再審原告）主張被上訴人（再審被告）應再給付五萬元一節，尚與系爭七七之
    三地號土地業已過戶一節無涉，乃不予審酌。」等語，顯見就此證物已說明係屬
    不必要之事證，則依前開說明，原確定判決並無就足以影響判決之重要證物漏未
    斟酌之情事，再審原告之主張顯與民事訴訟法第四百九十七條所規定之再審要件
    並不相符。
四、又再審之訴顯無再審理由者，得不經言詞辯論，以判決駁回之，民事訴訟法第五
    百零二條第二項定有明文。而所謂再審之訴顯無再審理由，係指依再審原告所主
    張之再審理由，不經調查即可認定在法律上顯無理由，而不能獲得勝訴之判決者
    而言。本件再審原告係以原確定判決有民事訴訟法第四百九十七條規定之再審事
    由，提起再審之訴，而依前開說明，本件原確定判決並無再審原告所主張之再審
    事由，則其提起再審之訴，顯無理由，不應准許，爰不經言詞辯論，逕以判決駁
    回之。
五、據上論結，本件再審之訴顯無理由，依民事訴訟法第五百零二條第二項、第七十
    八條，判決如主文。
中　　　華　　　民　　　國　　九十一　　年　　　六　　　月　　　十　　　日
                                      臺灣高等法院高雄分院民事第二庭
~B1審判長法官　簡色嬌
~B2法　　　官　曾錦昌
~B3法　　　官　林紀元
右為正本係照原本作成。
不得上訴。
中　　　華　　　民　　　國　　九十一　　年　　　六　　　月　　十一　　　日
~B法院書記官　張宗芳
